【裁判字號】    88,易,2349
【裁判日期】    890112
【裁判案由】    偽造文書
【裁判全文】
臺灣臺南地方法院刑事判決                        八十八年度易字第二三四九號
    公  訴  人  臺灣台南地方法院檢察署檢察官
    被      告  甲○○
    選任辯護人  林永發
    選任辯護人  郝鳳岐
    選任辯護人  涂嘉益
    被      告  乙○○
    選任辯護人  鄭和傑
    選任辯護人  蘇文奕
    選任辯護人  呂郁斌
右列被告等因偽造文書等案件，經檢察官提起公訴（八十三年度偵字第一０六四０號
），本院判決如左：
    主  文
甲○○、乙○○均無罪。
    理  由
一、公訴意旨略以：被告甲○○係台南市○○路「北安之星」ＫＴＶ之負責人，被告
    乙○○則為水電承包商，民國（下同）八十二年十月間，因「北安之星」ＫＴＶ
    坐落於養殖區，依法不得申請建照及使用執照，故無法向台電申請供電，被告甲
    ○○為獲供電以便營業，乃先於八十二年十一月一日委由水電承裝業者曾振益以
    吳釘鴻名義以「建築用途」為由向台電申請臨時用電，經台電人員蔡耿明到場發
    現現場已搭建完成大型ＫＴＶ，便以申請用途不符拒予送電，被告甲○○乃與被
    告乙○○共同基於使公務員為不實登載之概括犯意聯絡，於八十二年十月十八日
    由被告乙○○向台電申請退還保證金唯要求保留外線路，復於同日更以「養殖用
    電」為由，假借被告甲○○所有距離「北安之星」ＫＴＶ數百公尺遠之草湖段五
    二九、五三一、五七八、五五七號土地及不知情之地主王仁鄉所有坐落於草湖段
    六０號之土地申請供電，期間故意帶領設計及檢驗送電之台電人員謝漢才、蔡進
    興、李成香、林清權（均為不起訴處分）等依法令從事公務之人員至該「北安之
    星」ＫＴＶ附近之漁塭便指該地點為申請用電之漁塭，致該台電人員誤以該漁塭
    確係申請用電之處，而為核准外線設計及送電之不實記載，其後被告甲○○及被
    告乙○○則利用上開送電私接線路至「北安之星」ＫＴＶ使用，因而自八十二年
    十一月至八十三年七月止台電損失電費達新台幣（下同）三百九十四萬九千三百
    八十二元，因認被告二人共同涉有刑法第二百十四條連續使公務員登載不實之罪
    嫌等語。
二、按犯罪事實應依證據認定之，無證據不得推定其犯罪事實，又不能證明被告犯罪
    者，應諭知無罪之判決，刑事訴訟法第一百五十四條、第三百零一條第一項分別
    定有明文。又認定不利於被告之事實，須依積極證據，苟積極證據不足為不利於
    被告事實之認定時，即應為有利於被告之認定，更不必有何有利之證據（最高法
    院三十年上字第八一六號判例參照）。再事實之認定，應憑證據，如未能發現相
    當證據，或證據不足以證明，自不能以推測或擬制之方法，為裁判基礎（最高法
    院四十年台上字第八六號判例參照）。又告訴人之告訴，本以使被告受刑事訴追
    為目的，故其陳述是否與事實相符，自應調查其他證據，以資審認，苟其所為攻
    擊之詞，尚有瑕疵，則在此瑕疵未予究明以前，即不能遽採為斷罪之基礎（最高
    法院五十二年台上字第一三００號、六十一年台上字第三０九九號判例參照）。
    再刑法第二百十四條所謂使公務員登載不實事項於公文書罪，須一經他人之聲明
    或申報，公務員即有登載之義務，並依其所為之聲明或申報予以登載，而屬不實
    之事項者，始足構成，若其所為聲明或申報，公務員尚須為實質之審查，以判斷
    其真實與否，始得為一定之記載者，即非本罪所稱之使公務員登載不實（七十三
    年度台上字第一七一０號判例參照）。
三、公訴人認被告二人共同涉有刑法第二百十四條連續使公務員登載不實之罪嫌，其
    理由無非以(1)被告甲○○於偵查中之供述。(2)被告乙○○坦承係由伊帶同台電人
    員前往漁塭現場，且漁塭內之機具係向附近養殖戶借得，事前即知申請用電為「
    北安之星」ＫＴＶ。核與證人即台電人員謝漢才、蔡進興、李成香、林清權證稱
    ：「被告乙○○告訴其等申請用電之所在，其等才在該地設計、檢驗送電等情。
    」相符。(3)復有申請用電資料在卷足佐等資為依據。訊據被告二人於本院審理時
    否認有偽造文書之犯行，被告甲○○辯稱：伊為「北安之星」ＫＴＶ之名義負責
    人，實際之營業狀況均是由總經理施義修負責，伊僅將相關文件交給代辦之水電
    承裝商被告乙○○申請，其實際之申請狀況伊並不了解，且其申請用電之地目仍
    為「養」，其申請亦符合地目等語；被告乙○○辯稱：伊並未於檢驗送電後有私
    接電線至「北安之星」ＫＴＶ，且伊係奉業主指示，帶同台電人員至漁塭現場會
    勘，向台電公司申請用電為私法行為，台電公司之人員並非執行公務等語。經查
    ，台灣電力公司係依公司法組織之公營事業，其依法令服務之人員即係刑法上之
    公務員，核先敘明。按刑法第二百十四條使公務員登載不實罪，須一經他人之申
    報，公務員即有登載之義務，並依其所為不實之申報予以登載，始能成立。若其
    所為申報，公務員尚須為實質上審查，以判斷其真實與否，始得為一定之記載者
    ，即無從成立該罪。又台電公司受理民眾用電，係依政府頒布「申請用電檢附文
    件一覽表」，其申請用途及用電量之審核，在受理階段，亦依前開一覽表，逐一
    查驗文件後影印存檔，於正式送電前經檢驗部門針對現場之用電設備，核對其用
    途及裝置容量與申請內容完全相符後，始予送電，此有台灣電力公司台南區營業
    處八十八年十一月九日台南業營Ｄ00000000Ｙ號函文在卷足參。再依台
    灣電力公司屋內線路裝置規則，其中送電規則第一條中並規定檢驗送電人員應在
    現場依本辦法第四條規定之竣工報告內容逐項核對，經確認符合後，即予送電，
    此有屋內線路裝置規則附卷足佐。復依台電營業手冊第二章第三節檢驗部門注意
    事項（六）中更規定，電力部分，如現場用途與申請不符時，應不予送電．．．
    ，此亦有台電營業手冊在卷可按，故台電公司於正式送電前需經檢驗部門針對現
    場之用電設備，核對其用途及裝置容量與申請內容完全相符後，方予送電。參以
    台電人員謝漢才、蔡進興、李成香、林清權於送電前均有至漁塭現場逐一測試及
    核對養殖機具，上情業經謝漢才、蔡進興、李成香、林清權坦承在卷，核與被告
    乙○○證述相符，是台電公司核准送電之前，需就相關文件及現場狀況加以審核
    ，並非一經民眾申請，即當然予以送電。佐之八十二年十一月一日被告甲○○為
    獲供電以便營業，先委由水電承裝業者曾振益以吳釘鴻名義以「建築用途」為由
    向台電申請臨時用電，經台電人員蔡耿明到場發現現場已搭建完成大型ＫＴＶ，
    便以申請用途不符拒予送電，此經蔡耿明於法務部調查局台南市調站八十三八月
    四日調查筆錄證述在卷，益證台電公司就送電與否有實質之審核權，並非民眾依
    經申請，即必然送電。末查，本件之所以保留外線線路，乃上開臨時線路，因其
    他經常用電戶需利用該線路供電，故由台電公司決定保留該外線線路，此有台灣
    電力公司台南營業處八十八年十月七日Ｄ台南營業00000000Ｙ號函文在
    卷可憑。是本件台電公司針對民眾之用電，尚須為實質上審查，以判斷其真實與
    否方有登載之義務，且保留外線部分，全係因台電公司經實際狀況之考量，並非
    被告申請所致。縱上所陳，台電公司針對民眾之用電申請尚須為實質上審查，以
    判斷其真實與否，方加以登載，且保留外線更與被告無涉，被告二人自不該當本
    罪。此外，經本院依職權調查結果，又別無其他積極證據足資證明被告二人涉有
    本件犯行，揆諸前引法條規定及判例意旨，既不能證明被告等有何使公務員登載
    不實犯行，自應為被告甲○○、乙○○無罪之諭知。
據上論斷，應依刑事訴訟法第三百零一條第一項，判決如主文。
中    華    民    國      八十九        年    一        月    十二      日
                                  臺灣臺南地方法院刑事第一庭
                                          法  官蔡奇秀
右正本證明與原本無異。
如不服本判決，應於判決送達後十日內，向本院提出上訴狀。
                                          書記官陳金堂
中    華    民    國      八十九      年       一     月      十二      日


司法院資訊處製作；財團法人民間司法改革基金會備份。
